臺灣桃園地方法院刑事判決　　　　　　　　　　　　　　九十年度易字第一八九號
　　公　訴　人　臺灣桃園地方法院檢察署檢察官
　　被　　　告　丙○○
　　選任辯護人　王聰明律師
右列被告因詐欺案件，經檢察官提起公訴（八十九年度偵字第一二六八三號）及移送
併辦（八十九年度偵字第一三六七四號），本院判決如左：
    主  文
丙○○無罪。
    理  由
一、公訴意旨略以：被告丙○○係桃園縣詹清隱、詹敦仁祭祀公業之派下員，並均分
    別委請代書承辦該詹清隱、詹敦仁祭祀公業之財產清理及派下員清查。詎被告丙○○於八十七年十一月間知悉詹清安所委請之代書即告訴人乙○○承辦該祭祀公
    業之財產清理及派下員證明一案，業進行至獲得該祭祀公業派下員過半數同意推
    舉詹清安為申報人，並向桃園縣龜山鄉公所申請就派下員名冊、系統表及財產清
    冊代為公告，竟意圖為自己不法之所有，於八十七年十二月七日廿一時許，約告
    訴人乙○○至桃園縣龜山鄉公所前廣場碰面，並向告訴人乙○○詐稱其與桃園縣
    政府民政局長陳安吉及法務部調查局桃園縣調查站之吳洪陵熟識，在其承辦詹清
    隱、詹敦仁祭祀公業之財產清理及派下員清查時，該二人均出力頗深，如告訴人
    乙○○想要案子能順利進行繼續辦下去，則需藉助該二人之影響力，並支付陳安
    吉、吳洪陵每人新台幣（下同）六十萬元，致告訴人乙○○因此陷於錯誤誤信其
    言，並為求能順利進行而予同意，並擬待全案通過後，再行支付款項，嗣因其申
    請案於八十九年四月十六日遭桃園縣龜山鄉公所駁回，告訴人始知遭詐騙。因認
    被告所為係犯刑法第三百三十九條第一項、第三項詐欺未遂之罪嫌。
二、按犯罪事實應依證據認定之，無證據不得推定其犯罪事實。又不能證明被告犯罪
    者，應諭知無罪之判決，刑事訴訟法第一百五十四條、第三百零一條第一項分別
    定有明文。又「認定不利於被告之事實，需依積極證據，苟積極證據不足為不利
    於被告之認定時，即應為有利於被告之認定，更不必有何有利之證據」；「告訴
    人之告訴，係以使被告受刑事訴追為目的，是其陳述是否與事實相符，仍應調查
    其他證據以資審認。」最高法院三十年上字第八一六號判例、五十二年台上字第
    一三○○號判例參照。
三、公訴意旨認被告涉犯上開罪嫌，無非係以告訴人乙○○之指述、證人甲○○、丁○○二人之證詞，並有筆記本一本、錄音帶及其譯文等為其論據。惟訊據被告堅
    詞否認犯行，辯稱：並未與告訴人一同至桃園縣龜山鄉公所前廣場，也沒有打電
    話給告訴人等語。辯護人為被告辯護稱：告訴人自言根本不願與被告談，且自信
    申請完全合法，又與證人赴約時，已隨身準備錄音機錄下交談過程，顯然告訴人
    並未陷於錯誤，與詐欺取財罪之構成要件有間。惟經查：
  (1)告訴人乙○○於調查局訊問時指稱：「當天就由陳春福開車載我和丁○○至龜山
    鄉與甲○○會合，然後我改坐甲○○的轎車至龜山鄉公所前的廣場，陳春福及丁○○則尾隨在甲○○的車後面。．．．提議錄音存證的是丁○○，而且錄音機也
    是丁○○所購買。」（參偵卷第八頁），於本院調查時亦證稱：「我和陳春福、
    丁○○一起開車從台北到桃園，跟甲○○會合，我換乘甲○○的座車，就直接前
    往現場，到時，被告上我坐的那車，．．．。」（參本院九十年四月十二日訊問
    筆錄）等語，而證人丁○○於調查局訊問時亦指稱：「乙○○上了甲○○的車，
    前往龜山鄉公所，我和陳春福則駕車尾隨在後，並觀看丙○○、乙○○、甲○○
    三人在甲○○車上會面的情形。」（參偵卷第二十三頁），嗣於偵查中亦稱：「
    有（和他們一起去），但我們在另一部車，有看見丙○○上許之車。」（參偵卷
    第五十三頁）等語。由告訴人與證人丁○○之上開所述，當時告訴人與甲○○及
    該名男子坐一車，而證人丁○○與陳春福二人則坐在另一部尾隨在後之車內，告
    訴人與證人丁○○既坐在不同車內，則衡諸常情，告訴人與該名男子間之交談情
    形，殊非在另一部車內之丁○○、陳春福所得聽聞，是證人丁○○於本院調查時
    ，所證述告訴人等間之談話內容，即難以遽信。且查告訴人於調查局指稱：伊與
    證人丁○○、甲○○、陳春福三人為同事，且共同承攬祭祀公業詹敦仁、詹清隱
    派下員申請案（參偵卷第八頁），證人丁○○亦表示三人為同事之誼，一同辦理
    本件祭祀公業申請案（參偵卷第二十三頁），是其等間之利益關係頗切，所為之
    陳述，自難期其真實。
  (2)告訴人乙○○所錄製其與被告一同至桃園縣龜山鄉公所前廣場商談時之錄音帶，
    前經臺灣桃園地方法院檢察署送請法務部調查局鑑，該局鑑定結果，因被告所作
    之錄音採樣，發音低沈不自然，致與送鑑證物錄音帶譯文部分，疑似之丙○○聲
    音無法進行聲紋比對，此有該局於八十九年七月二十九日（八九）陸（三）字第
    八九一二九一一二號鑑定通知書在卷可稽（參八十九年度偵字第一九六八三號卷
    第二十五頁）。嗣本院調查時，依職權將被告於本院訊問時所錄製之錄音帶與告
    訴人所提出之上開錄音帶併送內政部警政署刑事警察局再鑑定，該局將被告至該
    局錄製之語音樣本（列為已知語者）與告訴人所提之錄音帶中所指「詹」之男性
    語音樣本（列為未知語者），輸入KAY4300型、KAY5500型聲譜分析儀，進行各語
    音樣本聲譜圖之檢視，並選取相同且可資比對之語意樣本，復將選取之比對語音
    樣本輸入上述儀器中，進行聲譜圖分析及聆聽比對，已知語者與未知語者，二比
    對語音樣本間相同且可供比對之語音共二十七字。鑑定情形：(1)聲譜圖分析比對
    ：已知語者與未知語者間共二十七字之比對語音樣本，比對結果相符者八字，比
    對相符率百分之二十九點六三(2)聆聽比對：已知語者與未知語者，二比對語音樣
    本之發音頻率、說話速度音質經聆聽結果不相似。鑑定結論：綜合聲譜圖分析及
    聆聽比對結果並參酌美國錄製證據委員會所定之標準，認本案無法判斷（
    Inconclusive）已知語者與未知語者二比對語音樣本是否出自同一人等語，此有
    該局九十一年五月三日刑鑑定字第○九一○一○七三五一號鑑驗通知書暨相關鑑
    驗過程之資料在卷可稽（參本院卷），是被告是否為告訴人所提供之錄音帶及譯
    文內所示「詹」性男子，並非無疑。
  (3)綜合上述，作為被告在場證據之現場錄音帶中之「詹」姓男聲，既有合理之懷疑
    非為本案之被告，基於罪疑唯輕之原則，自應為被告有利之認定。至於辯護人為
    被告所為之上揭辯護意旨，即無再行審酌之必要，附此敘明。此外，復查無其他
    積極之證據足以證明被告有公訴意旨所指之犯行，不能證明被告犯罪，揆諸首揭
    規定及說明，即應為被告無罪之諭知。
四、至移送併辦（八十九年度偵字第一三六七四號），被告詐欺之犯嫌部分，惟因本
    件起訴部分業為無罪之諭知，併辦部分自無裁判上一罪之關係，爰退回由檢察官
    另為妥適處理。
據上論斷，應依刑事訴訟法第三百零一條第一項，判決如主文。
本案經檢察官黃俊華到庭執行職務。
中      華      民      國    九十一    年      六      月    二十    日
                                臺灣桃園地方法院刑事第二庭
                                    審判長法官  王  兆  飛
                                          法官  曾  正  耀
                                          法官  李  桂  英
右正本證明與原本無異。
如不服本判決，應於判決送達後十日內向本院提出上訴狀( 應附繕本 )，上訴於
臺灣高等法院。
                                    書  記  官  張  淑  芬
中      華      民      國    九十一    年      六      月    二十    日
